臺灣板橋地方法院刑事判決　　　　　　 100年度易字第2916號
公　訴　人　臺灣板橋地方法院檢察署檢察官
被　　　告　江齊福
上列被告因詐欺案件，經臺灣臺北地方法院檢察署檢察官聲請簡
易判決處刑（臺灣臺北地方法院檢察署100 年度偵字第8062號）
，臺灣臺北地方法院認不宜以簡易判決處刑，改適用通常程序，
以100 年度易字第1704號判決管轄錯誤移送本院，本院判決如下
：
    主  文
江齊福幫助意圖為自己不法之所有，以詐術使人將本人之物交付
，累犯，處拘役伍拾日，如易科罰金，以新臺幣壹仟元折算壹日
。
    事  實
一、江齊福前因違反稅捐稽徵法案件，經本院以95年度重易字第
    3 號（原聲請簡易判決處刑書誤載為96年度重易字第3 號）
    判處有期徒刑4 月確定，於民國96年1 月31日易科罰金執行
    完畢。詎猶不知悔改，已預見任意提供金融機構帳戶與他人
    使用，將幫助犯罪集團或不法份子實施詐欺或其他財產犯罪
    ，竟基於縱有人以其金融帳戶實施詐欺犯罪亦不違背本意之
    不確定故意，於99年12月26日前某日，在不詳地點，將其所
    有中華郵政股份有限公司新莊思源路郵局帳號000000000000
    00號帳戶（下稱思源路郵局帳戶）之存摺、提款卡及密碼等
    物，提供予詐欺集團成員使用。該詐欺集團成員於取得前開
    帳戶資料後，即意圖為自己不法之所有，於99年12月26日20
    時起至翌（27）日0 時31分止，佯裝郵務人員撥打電話予林
    晉暉，向其詐稱之前於網路購物之匯款有問題，將造成每月
    扣款，並對其謊稱須依其指示至自動櫃員機前重新操作，方
    能解除設定云云，致林晉暉陷於錯誤，而於同年月27日0 時
    31分許，匯款新臺幣（下同）1 萬7712元至江齊福上開思源
    路郵局帳戶內。嗣因林晉暉察覺有異，至郵局說明原委後發
    覺受騙，乃報警處理，始為警循線查悉上情。
二、案經林晉暉訴由臺北市政府警察局信義分局移請臺灣臺北地
    方法院檢察署檢察官偵查後聲請簡易判決處刑，臺灣臺北地
    方法院諭知管轄錯誤而移送本院。
    理  由
一、本判決下列所引用認定犯罪事實之各項證據，並無證據證明
    係公務員違背法定程序所取得，且檢察官及被告江齊福於本
    院準備程序及審判期日時對於證據能力均未予爭執，且迄至
    言詞辯論終結前亦未再聲明異議，本院審酌各該證據取得或
    作成時之一切情況，並無違法、不當或不宜作為證據之情事
    ，與本案待證事實間復具有相當之關聯性，依刑事訴訟法第
    158 條之4 反面解釋及同法第159 條之5 第2 項規定意旨，
    自得採為本件認定事實之基礎，合先敘明。
二、訊據被告固坦承上開思源路郵局確係其所開立，且對本件告
    訴人林晉暉因遭詐騙而將詐騙金額匯入上開帳戶等情，亦不
    爭執，惟矢口否認有何幫助詐欺犯行，辯稱：伊於99年8 、
    9 月應徵時，攜帶上開帳戶之存摺、提款卡前往，在途中遺
    失，因怕忘記密碼，所以將密碼貼於提款卡上已逾16年，伊
    知道上開物品遺失，並有於99年9 月18日或19日有向郵局詢
    問，因郵局人員告知掛失須手續費伊沒有錢故未辦理掛失云
    云。經查：
  (一)上開思源路郵局帳戶，係被告親自向中華郵政股份有限公司
    申請開立，並由被告所保管使用，且告訴人林晉暉確遭詐欺
    集團以如犯罪事實欄一所示方式詐騙並將1 萬7712元匯入上
    開金融帳戶內等情，為被告所不爭執，核與證人即告訴人林
    晉暉於警詢時指訴綦詳，復有中華郵政股份有限公司100 年
    2 月24日儲字第1000025488號函暨所附被告新莊思源路郵局
    帳戶之開戶基本資料、中華郵政股份有限公司三重郵局100
    年10月18日重營字第1000002521號函所附上開帳戶之客戶歷
    史交易清單、告訴人所有之玉里郵局帳號00000000000000號
    帳戶存摺影本、所提供之郵政自動櫃員機交易明細表、雅虎
    奇摩拍賣得標通知網頁列印資料各1 份等在卷可憑，足見被
    告上開思源路郵局帳戶，業遭詐欺集團成員供作詐欺取財犯
    行使用等情，應堪認定。
  (二)按依諸一般社會經驗，常人如知悉帳戶存摺、提款卡、印鑑
    等物品遭竊或遺失，為防止拾得或竊得之人盜領其存款或作
    為不法使用而徒增訟累，必於發現後立即報警或向金融機構
    辦理掛失止付，在此種情形下，詐欺集團如仍以該帳戶作為
    犯罪工具，則在渠等向他人詐騙，並誘使被害人將款項匯入
    帳戶後，極有可能因帳戶所有人掛失止付而無法提領，致使
    先前大費周章從事之詐欺犯罪行為，日後卻無法獲得任何利
    益。從而詐欺集團通常係使用已得帳戶所有人同意使用之帳
    戶，以確保渠等以該等帳戶進行提款、轉帳等動作時，無須
    承擔該帳戶可能遭掛失而無法順利提領贓物之風險。觀諸被
    告上開思源路郵局帳戶中尚有其他匯、取款資料，均係他人
    匯款至上開帳戶後，旋即遭提領殆盡，益可見該詐欺集團成
    員在向被害人為詐騙行為時，確有充分把握該帳戶不會被帳
    戶所有人掛失止付（見本案偵查卷第13頁）。又參以被告該
    思源路帳戶自98年9 月4 日提款後直至99年12月26日遭詐騙
    集團使用長達一年餘之期間，該帳戶均無任何存提紀錄，且
    結存金額僅676 元，有客戶歷史交易清單1 份附於本院卷可
    明，亦與一般提供人頭帳戶予他人使用之情形相符。再被告
    於99年11月8 日因積欠永豐商業銀行之卡費未清償完畢而遭
    強制停卡，有財團法人金融聯合徵信中心信用卡正附卡資訊
    1 紙存卷可參，亦可認定被告確有因經濟情況不佳故鋌而走
    險藉交付帳戶資料以牟利之動機。再者，依一般社會常情，
    金融存款帳戶事關存戶個人財產權益之保障，不論是存摺、
    印鑑或提款卡等專屬性質均高，若落入不明人士手中，除存
    款有遭盜領之風險外，亦極可能被利用為取贓之犯罪工具，
    一般人均有妥為保管以防止他人任意使用之認識，倘有遺失
    情事，亦理當於發現後立即處理，盡速前往金融機構或警察
    機關辦理掛失止付或報案之手續，以維自身信用與權益。姑
    且不論被告辯稱伊老闆要伊攜帶上開思源路郵局帳戶之存摺
    及提款卡，要匯薪水給伊，已與辦理薪資轉帳僅需提供金融
    帳戶戶名及帳號之常理有違，被告於上開思源路郵局帳戶之
    存摺及提款卡遺失後，並未掛失，有中華郵政股份有限公司
    100 年2 月24日儲字第1000025488號函文一紙附卷可參（見
    本案偵查卷第11頁），竟容任此等遺失狀態繼續維持，而須
    承擔上述存款被盜領或作為取贓工具之風險，亦與社會一般
    常情相悖。被告雖另辯稱：伊有問過辦遺失要本人去辦，且
    需支付手續費，伊因沒有錢所以沒有去辦云云，然掛失提款
    卡及存摺僅需撥打電話即可而不需支付任何費用，為吾人所
    明知，其所辯為與處理帳戶資料遺失或遭竊之情形迥不相牟
    ，亦堪認被告辯稱帳戶資料係遺失云云，不足採信。
  (三)又被告雖辯稱：提款卡的密碼是伊弟弟設的，伊怕忘記密碼
    ，所以將密碼貼於提款卡上，經過16年伊還是記不起來云云
    ，然提款卡設計密碼之功能，即在防止他人盜用，倘輕易洩
    漏密碼予他人知悉，該存款帳戶即置於隨時可遭他人盜用之
    不安全狀態，被告年滿40歲，並非年幼無知或與世隔絕而無
    常識之人，且於本院審理中亦稱發現遺失當天即曾電詢郵局
    報遺失等語，顯見被告對上情認知明確。倘果有防止遺忘必
    要，當可使用相關連之文字或其他代號提示之，或另行記錄
    於他處，然被告辯稱將上開帳戶存摺、提款卡隨身攜帶，猶
    將密碼書寫於小紙條並貼在提款卡上，實與社會一般常情相
    違。
  (四)綜上所述，被告辯稱帳戶之存摺及提款卡係於坐車時遺失，
    且因密碼書寫於小紙條並貼在提款卡上始遭詐欺集團盜用等
    情，均非可採，被告乃係自行交付其上開思源路郵局帳戶之
    存摺、提款卡及密碼予他人使用甚明。按金融存款帳戶事關
    個人財產權益之保障，其專有性甚高，一般人均有妥為保管
    及防止他人任意使用之認識，縱在特殊情況下偶有將存摺、
    提款卡等交付他人之需，亦必深入了解其用途後再行提供使
    用，而利用他人帳戶從事詐欺取財之方式，早為傳播媒體廣
    為報導，衡諸被告乃具有相當之智識程度與社會經驗之成年
    人，應可預見將存摺、提款卡及密碼交付他人，有幫助他人
    為詐欺取財犯行之可能，詎其仍不顧而為之，其至少有幫助
    詐欺之不確定故意，至為灼然。本件事證已臻明確，被告提
    供上開思源路郵局帳戶之存摺、提款卡、密碼以幫助詐欺之
    犯行，堪予認定，應予依法論科。
三、按刑法上之幫助犯，係指以幫助之意思，對於正犯資以助力
    ，而未參與實行犯罪之行為，且以正犯已經犯罪為構成要件
    ，最高法院49年臺上字第77號、60年臺上字第2159號判例意
    旨及75年度臺上字第1509號、88年度臺上字第1270號判決意
    旨均可資參照。經查，被告交付其所有上開帳戶之存摺、提
    款卡及密碼等物供他人使用，有幫助詐欺取財之不確定故意
    ，且收受上開帳戶之不明人士利用該帳戶向被害人詐騙財物
    後，以該帳戶為匯、取款之工具，詐騙被害人匯款至上開帳
    戶，使其遂行詐欺取財犯行時，便於隱匿真實身分，掩飾犯
    行不易遭查緝，是以被告提供帳戶之行為係對不明人士遂行
    詐欺取財犯行資以助力，而參與詐欺取財罪構成要件以外之
    行為。是核被告所為，係犯刑法第30條第1 項前段、第339
    條第1 項之幫助詐欺取財罪。被告有如上所示之論罪科刑及
    執行記錄，有臺灣高等法院被告前案資料紀錄表1 份在卷可
    按，其於有期徒刑執行完畢後，5 年內故意再犯本件有期徒
    刑以上之罪，為累犯，應依刑法第47條第1 項之規定加重其
    刑。又被告基於幫助之犯意而為詐欺取財犯行構成要件以外
    之行為，為幫助犯，衡諸其犯罪情節，爰依刑法第30條第2
    項規定，按正犯之刑減輕之，並依法先加後減之。爰審酌被
    告提供上開帳戶供他人詐欺取財，助長詐騙財產犯罪之風氣
    ，致使執法人員難以追查正犯之真實身分，增加被害人尋求
    救濟之困難，擾亂金融交易往來秩序，危害社會正常交易安
    全，兼衡被害金額及被告之品行、生活狀況、智識程度、犯
    罪之動機、目的、手段、犯後態度等一切情狀，量處如主文
    所示之刑，並諭知易科罰金之折算標準，以資懲儆。
據上論斷，應依刑事訴訟法第299 條第1 項前段，刑法第30條第
1 項前段、第2 項、第339 條第1 項、第47條第1 項、第41條第
1 項前段，刑法施行法第1 條之1 第1 項、第2 項前段，判決如
主文。
本案經檢察官林士淳到庭執行職務。
中    華    民    國   100    年    11    月    30    日
                    刑事第十一庭審判長法  官  王綽光
                                      法  官  洪珮婷
                                      法  官  黃司熒
以上正本證明與原本無異
如不服本判決應於收受判決後10日內向本院提出上訴書狀，並應
敘述具體理由。其未敘述上訴理由者，應於上訴期間屆滿後20日
內向本院補提理由書（均須按他造當事人之人數附繕本）「切勿
逕送上級法院」。
                                      書記官  屠衛民
中    華    民    國   100    年    11    月    30    日
附錄本案論罪科刑法條全文：
中華民國刑法第339條
意圖為自己或第三人不法之所有，以詐術使人將本人或第三人之
物交付者，處5 年以下有期徒刑、拘役或科或併科1 千元以下罰
金。
以前項方法得財產上不法之利益或使第三人得之者，亦同。
前2項之未遂犯罰之。